臺灣臺南地方法院刑事判決　　　　　　　95年度易字第1471號
公訴人　台灣台南地方法院檢察署檢察官
被　告　甲○○○
上列被告因妨害自由案件，經檢察官聲請簡易判決處刑（95年度
營偵字第1374號），本院認不得逕以簡易判決處刑，改依通常程
序審理，判決如下：
    主  文
甲○○○無罪。
    理  由
一、公訴意旨略以：甲○○○與乙○○之前任屋主有債務糾紛，
    為迫使乙○○代為要求前任屋主出面解決，竟基於妨害他人
    行使權利之犯意，於民國95年6月22日下午2時許，雇用不知
    情之工人，在台南縣後壁鄉菁豐村43之2號乙○○住處大門
    前，架設一整排烤漆浪板，妨害乙○○及其家人自大門進出
    之權利等語，因認被告甲○○○涉犯刑法第304 條第1項之
    強制罪嫌。
二、按犯罪事實應依證據認定之，無證據不得認定犯罪事實；不
    能證明被告犯罪者，應諭知無罪之判決，刑事訴訟法第154
    條第2項、第301條第1項前段分別定有明文。又所謂認定犯
    罪事實之證據，係指足以認定被告確有犯罪行為之積極證據
    而言，該項證據自須適合於被告犯罪事實之認定，始得採為
    斷罪之資料；且如未能發現相當確實證據，或證據不足以證
    明，自不能以推測或擬制之方法，以為裁判之基礎；而認定
    犯罪事實所憑之證據，雖不以直接證據為限，間接證據亦包
    括在內，然而無論直接證據或間接證據，其為訴訟上之證明
    ，須於通常一般人均不致有所懷疑，而得確信其為真實之程
    度者，始得據為有罪之認定，倘其證明尚未達到此一程度，
    而有合理之懷疑存在時，即難遽採為不利被告之認定（最高
    法院76年度臺上字第4986號判例意旨參照）。再按刑法第
    304條第1項之強制罪所稱之強暴者，乃以實力不法加諸他人
    之謂，雖不以直接施諸於人為必要，即間接施之於物體而影
    響他人者，亦屬之；惟仍以行為人於設置路障時，被害人當
    時正在現場為限，否則即非以實力不法加諸於人，而不足構
    成強暴事由（最高法院86年度台非字第122號判決要旨參照
    ）。
三、公訴意旨認被告甲○○○涉犯刑法第304條第1項之強制罪嫌
    ，無非係以被告警詢、偵訊中均坦承確於95年6月22日雇工
    在告訴人乙○○所有台南縣後壁鄉菁豐村43之2號住處前架
    設一整排之烤漆浪板之事實、告訴人之警詢指述、地籍圖謄
    本、土地及建物登記謄本、既成道路案會勘記錄、台南縣白
    河地政事務所建物測量成果圖、台南縣後壁鄉公所函及現場
    照片為據。訊據被告固坦承有於上揭時地雇工架設一整排烤
    漆浪板之事實，然辯稱：乙○○不在現場，我不知道他買了
    那間房子，我拆掉浪板之後，他們已經都正常出入使用了，
    烤漆浪板是我蓋的沒錯，但其實他還是可以出入，而且我是
    搭建在我自己的土地上等語。
四、經查：告訴人於警詢時供稱：「（甲○○○圍堵你房屋前之
    用地，有無以強暴、脅迫妨害你行使權利？）沒有，因為甲
    ○○○，架設烤漆浪板時當時我及我家人均不在現場，所以
    我們沒有制止，但他架設烤漆浪板造成我無法正常出入」等
    語（警卷第5頁）。核與被告所稱其雇工架設烤漆浪板時告
    訴人並不在場之情節相符。足證被告雇工架設烤漆浪板當時
    ，告訴人及其家人均未在現場。被告雇工架設烤漆浪板時告
    訴人及其家人既不在現場，則被告顯無從當場對告訴人施以
    強暴、脅迫，揆諸前開判決要旨，自與刑法第304條第1項之
    強制罪構成要件不符。至於被告雇工架設烤漆浪板完成後，
    事後縱有妨害告訴人之通行，亦屬告訴人是否得依相關法令
    行使權利或要求主管機關拆除問題，與刑法第304條第1項之
    強制罪無涉。
五、綜上所述，被告甲○○○雖有雇工於告訴人乙○○在台南縣
    後壁鄉菁豐村43之2號房屋前之架設烤漆浪板，唯因當場告
    訴人及其家人均不在現場，自無從當場以強暴、脅迫之實力
    加諸於告訴人或其家人。此外，復無其他積極事證足資認定
    被告所為有何以強暴、脅迫手段使人行無義務之事或妨害人
    行使權利，自不能僅以被告於上揭時地雇工架設烤漆浪板之
    事實，遽認被告涉有強制罪嫌。從而，本件依公訴人所舉證
    據及本院調查所得，尚不足以使本院達確信被告確有公訴意
    旨所指之犯行，揆諸前開說明，即不得遽為不利被告之認定
    ，依法自應為被告無罪之諭知。
據上論斷，應依刑事訴訟法第452條、第301條，判決如主文。
本案經檢察官丙○○到庭執行職務。
中　　華　　民　　國　　96　　年　　1　　月　　18　　日
 　　　      刑事第五庭審判長法　官  沈  揚  仁
                             法　官  張  婷  妮
                             法　官  鄭  文  祺
以上正本證明與原本無異。
如不服本判決，應於收受送達後10日內向本院提出上訴書狀（應
附繕本）。
 　　　　　　　　　　　　　　書記官  楊  宗  哲
中　　華　　民　　國　　96　　年　　1 　　月　　18　　日
